臺灣板橋地方法院刑事判決　　　　　　 100年度訴字第2304號
公　訴　人　臺灣板橋地方法院檢察署檢察官
被　　　告　陳有財
選任辯護人　涂惠民律師
上列被告因毒品危害防制條例案件，經檢察官提起公訴（100 年
度偵字第11089 號），本院判決如下：
    主  文
陳有財共同販賣第二級毒品，未遂，處有期徒刑壹年，扣案如附
表一編號1 所示之甲基安非他命，沒收銷燬，扣案如附表一編號
2 所示之包裝袋參個，均沒收。未扣案之門號0000000000號行動
電話（含SIM 卡壹張）壹支沒收，如全部或一部不能沒收時，追
徵其價額。
    事  實
一、陳有財與真實姓名年籍不詳綽號「阿弟」之男子，均明知甲
    基安非他命係毒品危害防制條例列管之第二級毒品，不得販
    賣，陳有財係以門號0000000000號之行動電話作為販毒工具
    ，由「阿弟」提供甲基安非他命以供販賣，陳有財則負責前
    往約定地點交付甲基安非他命予買家並收取價金，陳有財每
    次交付甲基安非他命予買家，「阿弟」承諾將給予新臺幣（
    下同）100 元作為報酬。陳有財與「阿弟」共同基於販賣甲
    基安非他命營利之犯意聯絡，真實姓名年籍不詳綽號「黑龍
    」之成年男子欲向「阿弟」購買甲基安非他命，雙方以不詳
    方式聯繫購買1 千元之甲基安非他命事宜，民國100 年4 月
    14日20時45分前半小時至1 小時間之某時，「阿弟」於新北
    市土城區德霖技術學院附近之「C2網咖」內，將如附表編號
    1 所示之甲基安非他命1 包交付陳有財，囑陳有財等候「黑
    龍」來電約定交貨地點後，將該毒品交予「黑龍」，並收取
    1 千元價金，嗣後「阿弟」再向陳有財取回價金，陳有財取
    得甲基安非他命後，為額外賺取微利，將原甲基安非他命1
    包取出微量再分裝成1 包，欲將此包微量甲基安非他命私下
    以50元或100 元之代價販賣予「黑龍」，嗣「黑龍」撥打陳
    有財持用之門號0000000000號行動電話，雙方約定至新北市
    ○○區○○街147 號前交易，100 年4 月14日20時45分，陳
    有財依約攜帶如附表編號1 所示甲基安非他命至上址等候，
    嗣員警陳明杰、陳孝忠至新北市○○區○○街附近查緝通緝
    犯未果，發現陳有財神色慌張、行跡可疑，上前盤查陳有財
    是否攜帶任何違禁物，陳有財在有偵查犯罪權限之公務員知
    悉前，主動自身上取出如附表編號1 所示之甲基安非他命2
    包（含原先「阿弟」交付1 包及陳有財自行分裝1 包），並
    坦承係為「阿弟」交付甲基安非他命予「黑龍」之原委，並
    接受裁判。
二、案經新北市政府警察局新莊分局報告臺灣板橋地方法院檢察
    署檢察官偵查起訴。
    理  由
壹、證據能力部分：
    本案所引用之供述及非供述證據，經本院依法踐行調查證據
    程序，檢察官、被告及辯護人均不爭執各該證據之證據能力
    （見本院卷第49頁正反面），且亦查無依法應排除其證據能
    力之情形，是後述所引用證據之證據能力均無疑義，先予敘
    明。
貳、實體部分：
一、前揭事實，業據被告陳有財於警詢、檢察官訊問及本院準備
    程序、審理時坦白承認（見偵卷第4 頁反面至第5 頁反面、
    第22、23頁、第41至43頁、第65頁，本院卷第48頁正反面、
    第75頁正反面），並有證人陳明杰、陳孝忠於本院審理時證
    述查獲被告之經過，復有搜索扣押筆錄、扣押物品目錄表、
    查獲現場照片（見偵卷第10至12頁、第18頁），及扣案如附
    表編號1 所示之甲基安非他命可佐。又上開扣得疑似甲基安
    非他命之米白色透明結晶2 包經送交通部民用航空醫務中心
    以氣相層析/ 質譜儀法檢出甲基安非他命成分（取樣0.0002
    公克，驗餘淨重0.2548公克，有該中心100 年4 月28日出具
    之航藥鑑字第1002410 號鑑定書在卷可查（見偵卷第59頁）
    ，足認被告上開自白與事實相符，堪信為真實。再被告於本
    院審理時自承：「阿弟」交付毒品時要伊等「黑龍」電話聯
    繫約定地點後，再將甲基安非他命交付給「黑龍」，伊有接
    到「黑龍」的電話，「黑龍」要伊將毒品送到延吉街147 號
    等語（見本院卷第75頁）可見被告與「阿弟」間，就上開販
    賣甲基安非他命予「黑龍」之犯行，有犯意聯絡及行為分擔
    。又被告自承：「阿弟」有表示伊幫忙送毒品給「黑龍」，
    會給予100 元之酬勞，伊有將「阿弟」給的1 包甲基安非他
    命倒一點出來裝在另1 包，目的是為了與「黑龍」見面時可
    以問「黑龍」是否要再多一點量，藉此多賺50元或100 元等
    語（見本院卷第75頁），顯然被告有販賣甲基安非他命以營
    利之意圖，至堪認定。綜上，本件事證明確，被告犯行洵堪
    認定。
二、按甲基安非他命係毒品危害防制條例所規定之第二級毒品。
    核被告所為，係犯毒品危害防制條例第4 條第6 項、第2 項
    之販賣第二級毒品未遂罪。被告與真實姓名年籍不詳之「阿
    弟」成年男子間有犯意聯絡及行為分擔，為共同正犯。被告
    販賣前而持有第二級毒品之低度行為，為販賣之高度行為所
    吸收，不另論罪。本件「阿弟」既與「黑龍」就販賣毒品之
    種類、數量達成合意，被告獲悉上情後仍執意代為出面交易
    毒品，被告與「阿弟」2 人顯已著手於販賣毒品行為，尚未
    交付予「黑龍」前即為警查獲，被告販賣第二級毒品犯行僅
    止於未遂，且係因障礙而不遂，應依刑法第25條第2 項規定
    按既遂犯之刑減輕。又被告於偵查及審判中均自白本件犯行
    （見偵卷第4 頁反面至第5 頁反面、第22、23頁、第41至43
    頁、第65頁，本院卷第48頁正反面、第75頁正反面），應依
    毒品危害防制條例第17條第2 項規定，遞減輕其刑。另按自
    首與自白同屬被告對犯罪事實坦白，其坦白在未發覺前為自
    首，在發覺後則為自白，合於自首要件者，當然包括自白之
    情形在內，於依自首規定減輕其刑後，即不能再依自白之規
    定，予以遞減；又自首及在偵查中自白者，分採強制減輕及
    任意減輕主義，此兩種減輕，在本質上不能同時並用（最高
    法院76年度台上字第8474號、82年度台上字第2191號判決意
    旨參照）。據此，因合於自首要件者，本質上當然包括自白
    情形在內，就同一法律評價之事實，自不宜重複評價，且刑
    法第62條之自首係採「任意減輕」主義，與前揭毒品危害防
    制條例第17條第2 項之自白所採「強制減輕」主義不同，兩
    者亦無法併用（臺灣高等法院暨所屬法院99年法律座談會刑
    事類提案第22號參照），查被告於員警尚未發覺其犯罪前，
    主動坦認販賣甲基安非他命予「黑龍」之犯行，此據證人陳
    明杰、陳孝忠於本院審理時證述詳盡，並有警詢筆錄1 份可
    參（見偵卷第4 頁反面至第5 頁反面、本院卷第71頁反面至
    73頁），被告固屬自首而受裁判，然既已適用毒品危害防制
    條例第17條第2 項之強制減刑規定減輕其刑，揆諸前揭說明
    ，自無法再適用自首之任意減刑規定予以遞減其刑，一併敘
    明。又被告所為販賣第二級毒品未遂之犯行固值非難，惟被
    告前於95年11月經國防部北部地區後備指揮部審查認定為智
    能不足，因此免役，此有新北市土城區公所兵役課100 年11
    月25日新北土兵字第1001004526號函及所附之免役資料查詢
    、免役人員名冊、免役證書在卷可參，可見其判斷能力較一
    般正常人弱，念其參與本件販賣毒品次數1 次，交付毒品數
    量非多，僅係貪圖百餘元之報酬利益，竟一時失慮，為「阿
    弟」之人交付毒品予買家，顯非主導本件犯罪之人，此與販
    賣毒品之大盤毒梟，為求鉅額獲利或查獲毒品動輒數百、數
    千公克之情形有別，被告所犯之毒品危害防制條例第4 條第
    2 項之罪，法定本刑為無期徒刑或7 年以上有期徒刑，併科
    1 千萬元以下罰金，與其犯罪情節相較，實屬情輕法重，客
    觀上足以引起一般同情，顯有情堪憫恕之處，本院認縱處以
    法定最低刑度猶嫌過重，爰依刑法第59條之規定，酌予減輕
    其刑，以求量刑之妥適平衡。爰審酌被告年輕力壯，不思以
    正當工作謀生，竟為微薄小利販賣第二級毒品，危害國民身
    心健康及社會風氣，兼衡其犯罪之動機、目的、手段、販賣
    毒品之數量、分工程度、所圖之利益及其素行、生活狀況、
    智識程度、坦承犯行之犯後態度等一切情狀，量處如主文所
    示之刑，以資懲儆。
三、沒收部分：
  1.扣案如附表編號1 所示甲基安非他命，應依毒品危害防制條
    例第18條第1 項前段宣告沒收銷燬（至鑑驗用罄之甲基安非
    他命，既已滅失，自無庸再予以宣告沒收銷燬）。至附表編
    號2 所示用以包裝前開甲基安非他命之塑膠包裝袋3 個（見
    偵卷第18頁照片），鑑驗機關鑑定時既可分離秤重，且係被
    告及共犯所有，用以包裹甲基安非他命，防其裸露、逸出、
    潮濕，便於攜帶販賣他人之用，應依毒品危害防制條例第19
    條第1 項前段規定宣告沒收。
  2.被告持用之門號0000000000號行動電話，雖未扣案，惟係被
    告與毒品買家「黑龍」約定交付毒品地點之用，且為被告自
    行申辦，業據被告陳明在卷（見本院卷第49頁反面、第75頁
    ），應依毒品危害防制條例第19條第1 項前段規定宣告沒收
    ，如全部或一部不能沒收時，追徵其價額。
據上論斷，應依刑事訴訟法第299 條第1 項前段，毒品危害防制
條例第4 條第2 項、第6 項、第17條第2 項、第18條第1 項前段
、第19條第1 項前段，刑法第11條前段、第28條、第25條第2 項
、第59條，判決如主文。
本案經檢察官吳育增到庭執行職務。
中    華    民    國   100    年    12    月    16    日
                  刑事第四庭  審判長法  官  連育群
                                    法  官  陳苑文
                                    法  官  張瓊華
上列正本證明與原本無異。
如不服本判決，應於判決送達後10日內敘明上訴理由，向本院提
出上訴狀 (應附繕本) ，上訴於臺灣高等法院。其未敘述上訴理
由者，應於上訴期間屆滿後20日內向本院補提理由書「切勿逕送
上級法院」。
                                    書記官  謝雪紅
中    華    民    國   100    年    12    月    16    日
附錄本案論罪科刑法條全文：
毒品危害防制條例第4條第2項、第6項
製造、運輸、販賣第二級毒品者，處無期徒刑或 7 年以上有期
徒刑，得併科新臺幣 1 千萬元以下罰金。
前五項之未遂犯罰之。
附表：
┌──┬─────────────┬─────┬────────────┐
│編號│ 扣案物品名稱及數量       │沒收之依據│         備註           │
├──┼─────────────┼─────┼────────────┤
│ 1  │疑似甲基安非他命白色透明結│毒品危害防│檢出甲基安非他命成分，毛│
│    │晶                        │制條例第18│重0.555公克，淨重0.255公│
│    │                          │條第1 項前│克，取樣0.0002公克，驗餘│
│    │                          │段        │淨重0.2548公克，（見偵卷│
│    │                          │          │第29頁）。              │
├──┼─────────────┼─────┼────────────┤
│ 2  │包裝上開甲基安非他命之塑膠│毒品危害防│含1 個大包裝袋、2 個小包│
│    │包裝袋3個                 │制條例第19│裝袋（見偵卷第18頁）    │
│    │                          │條第1 項  │                        │
└──┴─────────────┴─────┴────────────┘